臺灣臺北地方法院刑事裁定　　　　　　 96年度聲判字第183號
聲　請　人　丙○○
　　　　　　甲○○
　　　　　　乙○○
上　三　人
共同代理人　陳欣佑律師
被　　　告　丁○○
上列聲請人等因告訴被告侵占、背信等案件，不服臺灣高等法院
檢察署檢察長所為駁回再議聲請之處分（中華民國96年10月11日
檢紀珠字第33649號函；96年度上聲議字第2894號），聲請交付
審判，本院裁定如下：
    主  文
聲請駁回。
    理  由
一、按告訴人不服上級法院檢察署檢察長或檢察總長認再議為無
    理由而駁回之處分者，得於接受處分書後10日內委任律師提
    出理由狀，向該管第一審法院聲請交付審判。法院認為交付
    審判之聲請不合法或無理由者，應駁回之。刑事訴訟法第25
    8條之1、第258條之3第2項前段，分別定有明文。故聲請交
    付審判之對象，以經上級法院檢察署檢察長或檢察總長為再
    議駁回之處分者為限；換言之，倘經檢察官所為之不起訴處
    分，未經上級法院檢察署檢察長或檢察總長以「聲請再議無
    理由」為再議駁回之處分，而係以「再議聲請不合法」為由
    ，予以駁回再議聲請，則此「未經以再議無理由而駁回」之
    處分，即非聲請交付審判之對象，合先敘明。
二、聲請交付審判意旨略以：（一）、被告丁○○侵占告訴人等
    3人於誠隆國際行銷有限公司（下稱誠隆公司）應受分配盈
    餘，是以聲請人等3人係直接被害人，本得依法告訴，原公
    訴人與臺灣高等法院檢察署竟以告訴人等3人非直接被害人
    實非適法。（二）、被告為誠隆公司負責人，對該公司之事
    務應盡善良管理人之注意義務，詎被告竟以誠隆公司資源從
    事晟翔生物科技興業有限公司（下稱晟翔公司）之經營而獲
    利，被告背信犯行明確。（三）、本件被告侵占聲請人等3
    人應受分配之盈餘達新臺幣000000000元。本件告訴案件歷
    時2年有餘，被告確實侵害告訴人權益，為此懇請鈞院受理
    告訴人交付審判聲請云云。餘如附件之刑事聲請交付審判狀
    所載。
三、本院查：本件聲請人丙○○等3人對被告丁○○涉犯背信等
    罪嫌提出申告，惟經臺灣臺北地方法院檢察署檢察官以：「
    按刑事訴訟法第232條規定，犯罪之被害人得為告訴，所謂
    被害人指因犯罪行為直接受害之人而言，至其他因犯罪間接
    或附帶受害之人在民事上雖不失有請求賠償損害之權，但既
    非因犯罪直接受其侵害，即不得認為該條之被害人，因而陳
    告他人之犯罪事實，請求究辦，亦只可謂為告發，不得以告
    訴論，最高法院20年上字第55號判例意旨可資參照。則告發
    人丙○○、乙○○、甲○○固係誠隆公司之股東，然依其指
    述之內容，倘成立犯罪，其直接受害者，究為誠隆公司，並
    非股東個人，法務部（89）法檢決字第004829號發文意旨亦
    可資參照。從而告發人等就此部分既非本事實之直接被害人
    ，雖於本件以告訴方式提出，揆諸前揭說明，核屬告發性質
    ，合先敘明。」等語為由，認聲請人等3人並非本案之直接
    被害人，其等所為之申告，係屬告發性質，而非告訴，於民
    國95年11月15日以95年度偵字第10133號為不起訴處分後，
    聲請人等3人據之向臺灣高等法院檢察署提起再議，再經該
    署以聲請人等3人僅係告發人而非告訴人，認其聲請再議為
    不合法，其理由謂：「聲請再議，依法係以告訴人為限，告
    發人對於不起訴處分，不得聲請再議。業經司法院以院字第
    1016號及第1178號著有解釋。又聲請再議，依法須對不起訴
    處分，始得為之。台端原申訴意旨略稱：被告丁○○係設於
    臺北市內湖區○○○路○段296巷28號之誠隆國際行銷有限公
    司（下稱誠隆公司）於民國90年4月12日設立迄今之公司負
    責人，詎被告竟意圖損害誠隆公司之利益，違背其所負有董
    事善良管理人之忠誠義務與競業禁止義務，於誠隆公司尚設
    立存續之92年3月13日，以代表人名義另行成立晟翔生物科
    技興業有限公司（下稱晟翔公司），公司登記地址為臺北市
    ○○○路3段303巷7弄5號1樓，然實際營業地點即位於誠隆
    公司樓上，且營業項目為與誠隆公司完全重複之化妝品批發
    業、化妝品零售業、飲料批發業、茶批發業、輔助食品批發
    業、食品飲料零售業、電器批發業、電器零售業、一般百貨
    業及國際貿易業。被告遂基此設立地點之便，使公司現職員
    工替晟翔公司招攬業務、執行行政事務、會計作帳等，更以
    誠隆公司之資金發放業務獎金予晟翔公司員工，並將誠隆公
    司之販售瘦身果汁商品等業績轉往晟翔公司，使晟翔公司之
    每月營業額大幅高於誠隆公司，致生損害於誠隆公司之利益
    。台端丙○○、甲○○、乙○○均為誠隆公司之股東，因於
    94年3月5日收到被告要求收購告發人3人等誠隆公司股東之
    股權，向被告要求將其業務上所持有誠隆公司之公司資產負
    債表、損益表、會計帳冊等資料提出供檢閱，竟遭被告將上
    開資料佔為己有而拒絕提出，因認被告涉有刑法第342條背
    信、第336條第2項之業務侵占等罪嫌。惟依台端上開申告意
    旨，被害人為誠隆公司，應以誠隆公司為告訴人，台端雖為
    誠隆公司之股東，然尚非犯罪之直接被害人，所陳訴係屬告
    發性質，而非告訴，對於原不起訴處分，自不得聲請再議」
    等情，有臺灣高等法院檢察署96年10月11日檢紀珠字第3364
    9號函可佐，復經本院調閱全案卷宗核閱無訛，是本案既未
    經臺灣高等法院檢察署檢察長以「再議無理由而駁回」，即
    非聲請交付審判之對象，聲請人等3人本件交付審判之聲請
    為不合法，應由本院以裁定駁回之。
四、依刑事訴訟法第258條之3第2項前段裁定如主文。
中　　華　　民　　國　　96　　年　　11　　月　  20　　日
　　　　　　　　　刑事第十三庭  審判長法　官　黃俊明
　　　　　　　　　　　　　　　　      法　官　李明益
                                      法  官  張文俊
上正本證明與原本無異。
如不服本裁定，應於裁定送達後5日內向本院提出抗告狀。
                                      書記官  陳鳳瀴
中　　華　　民　　國　　96　　年　　11　　月　  22　　日
